臺灣高等法院臺中分院刑事判決　　　　　　　　九十一年度交上訴字第一七九九號
　　上　訴　人
　　即　被　告　戊○○
　　選任辯護人　周平凡
右上訴人因公共危險等案件，不服臺灣彰化地方法院九十一年度交訴字第八九號中華
民國九十一年九月九日第一審判決（起訴案號：臺灣彰化地方法院檢察署九十一年度
偵字第一九八九號），提起上訴，本院判決如左：
      主  文
原判決撤銷。
戊○○因過失傷害人，處有期徒刑貳月，如易科罰金，以參佰元折算壹日；又駕駛動
力交通工具肇事，致人受傷而逃逸，處有期徒刑伍月，如易科罰金，以參佰元折算壹
日。應執行有期徒刑陸月，如易科罰金，以參佰元折算壹日。緩刑參年。
      事  實
一、戊○○係和弈企業社之作業員，於民國九十一年二月二十六日下午，臨時受其老
    闆甲○○指示，駕駛和弈企業社所有之車牌號碼ＱＫ─四四七六號自用小貨車，
    代甲○○送貨，沿彰化縣鹿港鎮○○路由西往東方向行駛，欲返回和弈企業社，
    於當日下午十六時許，行經鹿和路三段一四九號無交通號誌之交岔路口附近時，
    本應注意汽車駕駛人行駛至交叉路口附近應減速慢行，且除準備停車或臨時停車
    外，不得駛出路面邊線，而依當時晴天、日間有自然光線、道路無缺陷、直線，
    天候、視距、光線及路況均良好，並無不能注意之情事，竟疏於注意，並未減速
    慢行，仍以時速約六十公里之速度行駛，迨見他方來車突然右轉進入鹿和路，戊○○一時閃煞不及，致所駕駛之貨車於煞停之際偏轉出快車道邊線而失控，自後
    方追撞同向在前機車道內，由丙○○所騎乘之車牌號碼ＮＯＦ─二五○號之重型
    機車，致丙○○人車倒地，跌落路旁之田裡後，受有頭部外傷併頭皮裂傷、臉部
    及右手割裂、疑似左側第九肋骨骨折等傷害。戊○○於駕車肇事後，竟未立即下
    車處理，救助傷者，反因心生畏懼而加速逃離現場。戊○○於肇事後，有偵查權
    之機關未發覺前，由老闆甲○○以電話代向彰化縣警察局和美分局嘉犁派出所自
    首，並接受裁判。另有當時在附近之陳錦源當場記下該車之車牌號碼，報警處理
    。
二、案經丙○○訴由彰化縣警察局鹿港分局報告臺灣彰化地方法院檢察署檢察官偵查
    起訴。
      理  由
一、訊據上訴人即被告戊○○（以下稱被告）對其右揭事實，均坦白承認，核與告訴
    人丙○○指述、現場目擊證人陳錦源結證之情節大致相符，並有道路交通事故調
    查報告表、報案記錄單各一紙、現場照片六幀等附卷可相佐證。按行經無號誌之
    交岔路口時，應減速慢行，作隨時停車之準備；且汽車在雙向二車道行駛時，除
    準備停車或臨時停車外，不得駛出路面邊線，道路交通安全規則第九十三條第一
    項第三款、第九十七條第四款分別定有明文。被告行車未注意遵守前揭規定，已
    違反該保護他人之交通法規；而依道路交通事故調查報告表之記載，案發當時之
    天候、光線、視距及路況均良好等情形，並無不能注意之情事，其應注意、能注
    意竟疏未注意，以致肇禍，則其對本件車禍之發生顯有過失，本件經檢察官送請
    台灣省彰化縣區車輛行車事故鑑定委員會鑑定結果，亦認被告超速行駛中失控，
    為肇事原因，有該委員會鑑定意見書附卷可稽。又告訴人丙○○確因本件事故受
    有前揭傷害，並有診斷書一件附卷足憑，被告之過失行為與告訴人之受傷害間，
    顯具有相當之因果關係。再被告肇事後確實有逃離現場之事實，經證人即目擊者
    陳錦源、或處理警員乙○○、吳本生分別證述在卷。本件事證明確，被告之犯行
    ，均堪認定。
二、查被告係和弈企業社之作業員，平時並非以駕車為其業務範圍，案發當日因該企
    業社負責人甲○○身體不適，始臨時囑被告駕車代其送貨等情，業經證人甲○○
    、陳香伶於偵查及原審證述在卷。是核被告所為，係犯刑法第二百八十四條第一
    項前段普通過失傷害罪、第一百八十五條之四之肇事逃逸罪。被告所犯前開二罪
    ，犯意各別、行為互殊，應分論併罰。又查本件被告肇事地點，係屬彰化縣警察
    局鹿港分局頂番派出所轄區，當時該派出所承辦警員，雖經民眾告知肇事車輛之
    車號，然僅知係屬於和奕企業社所有之車子，尚不知該車之實際駕駛人為何人，
    且未將此情況通知和奕企業社所在之彰化縣警察局和美分局嘉犁派出所等情，業
    據證人即處理警員乙○○於本院證述甚詳。而被告於肇事之後，返回和奕企業社
    時，立即告知其老闆甲○○，甲○○就打電話到嘉犁派出所報案，要幫被告自首
    ，警員洪福財叫甲○○帶被告先到嘉犁派出所，到派出所之後，該所警員洪福財
    正要打電話給頂番派出所時，甲○○工廠的人就打電話來說有頂番派出所的警員
    已到工廠，乃要林明宏和被告一起返回和奕企業社等情，亦據證人甲○○、洪福
    財分別於本院證述屬實。由證人等所述情形觀之，頂番派出所處理本件車禍當時
    ，尚未查知實際肇事者為何人，亦未將處理之情形，告知嘉犁派出所警員之前，
    被告之老闆甲○○已經先替被告打電話向嘉犁派出所自首，並將被告帶往嘉犁派
    出所應訊，頂番派出所始抵達和奕企業社，足認被告確有自首之行為，其又接受
    裁判，應依刑法第六十二條前段，減輕其刑。原審以被告罪證明確，予以論罪科
    刑，固非無見，惟查原審漏未審究被告有無自首之情形，尚有未洽，被告上訴指
    摘原判決不當，為有理由，應予撤銷改判。又原判決論結欄，所引用之罰金罰鍰
    提高標準條例，誤載為「戡亂時期罰金罰鍰提高標準條例」，亦有欠妥，原判決
    既經撤銷，茲併予指明。爰審酌被告尚無不良素行，其過失程度非輕，於肇事後
    ，因一時心急逃離現場，致告訴人跌落田裡，幸有旁人及時救援，未釀致大禍，
    其犯罪後坦認犯行，態度尚佳，且已與告訴人達成和解，並清償完畢，告訴人並
    已表示原諒之意等一切情狀，分別量處如主文第二項所示之刑，並定其應執行之
    刑，及諭知易科罰金之折算標準。末查被告未曾受有期徒刑以上刑之宣告，有台
    灣高等法院被告全國前案紀錄表在卷可稽，其經此次教訓，當知警惕守法，應無
    再犯之虞，本院認其所宣告之刑，以暫不執行為適當，併予宣告緩刑三年，以啟
    自新。
三、據上論結，應依刑事訴訟法第三百六十九條第一項前段、第三百六十四條、第二
    百九十九條第一項前段，刑法第一百八十五條之四、第二百八十四條第一項前段
    、第六十二條前段、第四十一條、第五十一條第五款、第七十四條第一款，罰金
    罰鍰提高標準條例第一條前段、第二條，判決如主文。
本案經檢察官丁○○到庭執行職務。
中      華      民      國      九十一    年    十二    月    二十六    日
                                   臺灣高等法院臺中分院刑事第五庭
                                         審判長法　官  郭　同　奇
                                               法　官　吳　重　政
                                               法　官  姚  勳  昌
右正本證明與原本無異。
公共危險部分得上訴。
過失傷害部分不得上訴。
如不服本判決應於收受送達後十日內向本院提出上訴書狀，其未敘述上訴之理由者並
得於提起上訴後十日內向本院補提理由書（均須按他造當事人之人數附繕本）。
                       書記官  陳　玫　伶
中      華      民      國　  九十一     年     十二      月   二十七   日
附錄論罪科刑法條
刑法第一百八十五條之四
駕駛動力交通工具肇事，致人死傷而逃逸者，處六月以上五年以下有期徒刑。
刑法第二百八十四條第一項
因過失傷害人者，處六月以下有期徒刑、拘役或五百元以下罰金。致重傷者，處一年
以下有期徒刑、拘役或五百元以下罰金。
                                                              　　　　　Ｆ
